最  高  行  政  法  院  裁  定
110年度上字第665號
上  訴  人  景龍江                                    
訴訟代理人  廖偉真  律師
被 上訴 人  交通部臺灣鐵路管理局

代  表  人  杜微                
訴訟代理人  劉承斌  律師
上列當事人間考試事件，上訴人對於中華民國110年9月10日臺北
高等行政法院109年度訴字第1352號判決，提起上訴，本院裁定
如下：
　　主  文
上訴駁回。
上訴審訴訟費用由上訴人負擔。
　　理  由
一、按對於高等行政法院判決之上訴，非以其違背法令為理由，
    不得為之，行政訴訟法第242條定有明文。依同法第243條第
    1項規定，判決不適用法規或適用不當者，為違背法令；而
    判決有同法條第2項所列各款情形之一者，為當然違背法令
    。是當事人對於高等行政法院判決上訴，如依行政訴訟法第
    243條第1項規定，以高等行政法院判決有不適用法規或適用
    不當為理由時，其上訴狀或理由書應有具體之指摘，並揭示
    該法規之條項或其內容；若係成文法以外之法則，應揭示該
    法則之旨趣；倘為司法院大法官解釋，則應揭示該解釋之字
    號或其內容。如以行政訴訟法第243條第2項所列各款情形為
    理由時，其上訴狀或理由書，應揭示合於該條項各款之事實
    。上訴狀或理由書如未依此項方法表明，或其所表明者與上
    開法條規定不合時，即難認為已對高等行政法院判決之違背
    法令有具體之指摘，其上訴自難認為合法。
二、緣上訴人前應106年特種考試交通事業鐵路人員考試佐級養
    路工程類科（下稱系爭考試）錄取，自民國106年12月25日
    至107年4月24日止，分配被上訴人臺北工務段接受實務訓練
    ，期滿後經被上訴人臺北工務段評定及重新評定，實務訓練
    成績均為不及格，由被上訴人函報公務人員保障暨培訓委員
    會（下稱保訓會）依行為時（109年11月3日修正前）公務人
    員考試錄取人員訓練辦法（下稱訓練辦法）第44條第1項第1
    3款及106年特種考試交通事業鐵路人員考試錄取人員訓練計
    畫第19點第1款第6目規定，以107年7月27日公評字第107001
    0191號函，核定上訴人實務訓練成績不及格，並廢止受訓資
    格（下稱廢止受訓資格處分）。上訴人向臺灣臺北地方法院
    （下稱臺北地院）提起民事訴訟，主張依國家賠償法第2條
    第2項、第7條第1項但書等規定，請求被上訴人回復原狀，
    經臺北地院以109年度國字第18號民事判決（下稱民事一審
    判決）駁回。上訴人不服，提起上訴並聲明：「1.原判決（
    即民事一審判決）關於駁回其後開第2項之訴部分廢棄；2.
    上開廢棄部分，被上訴人應回復上訴人系爭考試實務訓練資
    格與受訓中狀態。」經臺灣高等法院109年度上國字第27號
    民事判決（下稱民事二審判決），認上訴人所提訴訟應由行
    政法院審判，普通民事法院無受理權限，將民事一審判決廢
    棄，引據民事訴訟法第31條之2第2項規定，移送至臺北高等
    行政法院，嗣經原判決駁回。
三、上訴人對原判決上訴，主張略以：㈠、司法救濟本質上具備
    被動性、最後性，在人民主動尋求救濟時，法院才有介入之
    餘地，故對於人民起訴所主張之事實及審判權之選擇即應予
    尊重，如有必要時即得依行政訴訟法第12條之2第7項規定先
    徵詢當事人之意見，若未依行政訴訟法第125條規定行使闡
    明權，即屬消極不適用法規之違法。原判決逕載明：「故依
    原告所訴之事實，在法律上為顯無理由，爰不經言詞辯論，
    逕以判決駁回。」未踐行行政訴訟法第125條規定，有判決
    不適用法規之違法。㈡、依國家賠償法第2條第2項、第5條、
    第7條第1項規定及其立法理由，國家賠償法權利保護之標的
    為國家賠償法第2條第2項規定，即國家賠償法在法律上有受
    判決之利益厥為國家賠償法第7條第1項規定。而依據考試院
    會同行政院、司法院而訂定之行為時訓練辦法第43條、第44
    條第1項第7款規定，實務訓練成績不及格係由訓練機關（構
    ）學校函送保訓會廢止受訓資格，依反面解釋法理，訓練機
    關（構）學校亦可變更實務訓練成績為及格，並函送保訓會
    回復受訓資格。且依行為時訓練辦法第43條規定，實務訓練
    實為考試程序之一環，屬司法院釋字第546號解釋理由書法
    律射程範圍所及，是本件國家賠償法考試程序事件，實有權
    利保護必要，具有爭訟之訴之利益，原判決有判決不備理由
    或理由矛盾之違法等語。
四、惟原判決已論明：公務人員各等級筆試及格後，須經訓練期
    滿成績及格，始完成法定考試程序而分發任用；受訓資格若
    經廢止，即未完成考試程序，自非已依法任用之公務員。上
    訴人提起本件訴訟，聲明求為回復其系爭考試實務訓練資格
    與受訓中狀態，係對其已否完成考試程序而得依法分發任用
    為公務員有所爭執，自屬公法上之爭議；民事二審判決認此
    項上訴人考試資格存在與否之爭議應屬公法性質，非普通法
    院所得救濟，並無違誤，上訴人任由上開民事判決確定，自
    應受該民事判決拘束，不得於本件訴訟再行爭執。又上訴人
    之系爭考試實務訓練受訓資格，係由保訓會作成行政處分予
    以廢止，且上訴人對該廢止受訓資格處分不服，提起訴願經
    決定駁回後，對保訓會提起行政訴訟，以該案聲明第2項求
    為撤銷該處分及訴願決定，經原審法院107年度訴字第1672
    號判決駁回後，上訴人仍不服提起上訴，故上訴人就其主張
    因受訓資格遭廢止，致其權利所受損害，業已藉由對作成廢
    止受訓資格處分之行政機關（保訓會）提起訴願及撤銷訴訟
    而為有效救濟；被上訴人依法既不具備核定上訴人實務訓練
    資格存否之權限，上訴人訴請被上訴人應回復其實務訓練資
    格與受訓中狀態，自不符合有效權利保護之行政救濟目的，
    明顯於法不合。故依上訴人所訴之事實，在法律上為顯無理
    由，爰不經言詞辯論，逕以判決駁回等得心證之理由。上訴
    意旨雖以原判決違背法令為由，惟核其上訴理由，無非係就
    原判決所論斷及指駁不採者，復執陳詞再為爭議，並以主觀
    見解，就原判決所為之論斷，泛言未論斷或論斷矛盾，而非
    具體表明合於不適用法規、適用法規不當、或行政訴訟法第
    243條第2項所列各款之情形，難認對該判決之如何違背法令
    已有具體之指摘。依首開規定及說明，應認其上訴為不合法
    。
五、據上論結，本件上訴為不合法。依行政訴訟法第249條第1項
    前段、第104條、民事訴訟法第95條、第78條，裁定如主文
    。
中　　華　　民　　國　　110 　年　　12　　月　　2 　　日
                    最高行政法院第三庭
                        審判長法官  帥　嘉　寶　
                              法官　鄭　小　康
                              法官　李　玉　卿
                              法官　洪　慕　芳
                              法官　林　玫　君

以  上  正  本  證  明  與  原  本  無  異
中　　華　　民　　國　　110 　年　　12　　月　　2 　　日
　　　　　　　　　　　　　　　書記官　張  玉  純